最高法院刑事判決　　　　　　　　　　　　　　　九十一年度台上字第一三八○號
　　上　訴　人　台灣高等法院檢察署檢察官
　　上　訴　人
　　即　被　告　甲○○
右上訴人等因被告誣告案件，不服台灣高等法院中華民國八十八年九月二日第二審判
決（八十八年度上訴字第二三六四號，起訴案號：台灣台北地方法院檢察署八十七年
度偵字第九七四六號），提起上訴，本院判決如左：
    主  文
原判決撤銷，發回台灣高等法院。
    理  由
本件原判決認定上訴人即被告甲○○因被訴詐欺案件，於民國八十六年八月十三日至
台灣台北地方法院檢察署接受檢察官訊問時，明知林玉貞當日並未出庭，亦未出現在
法院門口，竟意圖使林玉貞受刑事處分，於同年月十五日八時四十五分許，到台灣台
北地方法院檢察署按鈴申告，誣指林玉貞與歐水連於該案訊問後，在法院門口，共同
將其拉上計程車，並強押至台北市○○路○段三○八號四樓李璧合律師事務所談判，
涉有妨害自由之犯行。嗣經檢察官偵查終結，並為不起訴處分確定等情。因而維持第
一審論處被告意圖他人受刑事處分，向該管公務員誣告罪刑之判決，駁回被告與檢察
官在第二審之上訴。並以公訴意旨另以：被告於前揭告訴案件中，指述：「歐水連於
八十六年八月十三日庭訊後，在法院門口強押伊至李璧合律師事務所談判，林玉貞在
律師事務所內拿出一包鹽塞住我的眼睛及嘴巴，後來歐、林二人又強押我至台北市○
○路○段一○六巷二十七號住處，因我未帶鑰匙，乃趁歐、林二人召喚鎖匠開門之際
，逃至同巷四十六之二號鄰居張林仙家中求救，並請撥一一○電話報警，張林仙見我
精神慌亂，正待問明報警原因時，歐、林二人即衝入張林仙家中將我強行架出，令我
險些從三樓樓梯滾下，歐水連更不斷用力捏擰我的左手臂，致使我的左手臂嚴重瘀傷
，二人涉有刑法第二百七十七條之傷害罪嫌及第三百零四條之強制罪嫌」等情，亦係
捏造事實，意圖使歐水連、林玉貞受刑事處分，而有誣告之犯行一節。認此部分被告
之告訴或出於懷疑，或有所誤會，並非全然無因，難認係出於虛構，不能以誣告罪論
處。惟此部分與前開有罪科刑部分為實質上一罪之關係，故不另為無罪之諭知，固非
無見。
惟查：(一)、被告於按鈴申告時，雖指稱：「二人（指歐水連、林玉貞）二邊架著我，
和我先生鄭怡銘去律師事務所。」之語，但嗣後提出之補充告訴狀，記載事實經過時
，已明確述其於八十六年八月十三日上午十時出庭，庭訊完畢後，雙方至李璧合律
師事務所，繼續商談和解事宜（包括歐水連在內會員約有十餘人），林玉貞嗣即趕來
。」等語（見八十六年度偵字第一九○一四號影印卷第十頁），非但未指訴伊在法院
門口被人架著至律師事務所，且明確指稱林玉貞係伊與歐水連等會員到李璧合律師事
務所商談和解事宜後始趕來。另被告在檢察官首次偵查中，亦供稱：「當天開完庭後
，歐水連拉我上計程車，到李璧合律師事務所談。」（同上偵查卷第十四頁），未指
明林玉貞有妨害其自由。而於同年十月二十日偵訊時，檢察官問其「八十六年八月十
三日出庭後，林玉貞有無強押妳上計程車？」即答稱：「在法院沒有」之語（同上偵
查卷第三十四頁反面）。則被告於偵查中實際上已更正其在按鈴申告所述「二人二邊
架著我」之言詞，原審就此未詳予審酌，遽以被告不曾主動就林玉貞錯誤部分提出更
正，而認有誣告林玉貞之意圖，其採證不無可議。(二)、原判決引述證人張林仙於偵查
中證稱：「沒有看到（歐水連和林玉貞到我家將甲○○架出）……」、「（強押）是
甲○○自己講的，我沒有看到……」，及在第一審證稱：「甲○○當時是自別人家之
一樓到我家三樓按電鈴，……我開門後她跑進來，……之後歐水連、林玉貞就跟著上
樓，……之後甲○○出來，歐水連就叫甲○○出去談事情，甲○○未出去，歐水連二
人便進門把甲○○架出去，……便被她們二人帶走了。」等語，以為認定被告指稱遭
歐水連、林玉貞強押，自非虛構事實之論據。然該證人偵查中所稱：「（強押）是甲
○○自己講的，我沒有看到」之語，與一審中所稱：「歐水連二人便進門把甲○○架
出去」之詞，情形顯不一致，先後證言自屬矛盾，實情如何，原審未切實查明，細心
勾稽，遽併採為認定被告之指訴非虛構事實之依據，亦有理由矛盾之違誤。檢察官及
被告上訴意旨，分別指摘原判決不當，均非全無理由，應認有撤銷發回更審之原因。
據上論結，應依刑事訴訟法第三百九十七條、第四百零一條，判決如主文。
中      華      民      國    九十一    年      三      月     十四     日
                              最高法院刑事第八庭
                                  審判長法官  莊  登  照
                                        法官  洪  明  輝
                                        法官  黃  一  鑫
                                        法官  魏  新  和
                                        法官  林  秀  夫
      右正本證明與原本無異
                                              書  記  官
中      華      民      國    九十一    年      三      月     十九     日
